【裁判字號】    99,訴,1048
【裁判日期】    991125
【裁判案由】    違反毒品危害防制條例
【裁判全文】
臺灣屏東地方法院刑事判決              99年度訴字第1048號
公  訴  人  臺灣屏東地方法院檢察署檢察官
被      告  溫中生
上列被告因違反毒品危害防制條例案件，經檢察官提起公訴（99
年度毒偵字第1832號），茲因被告就被訴事實為有罪之陳述，經
告知簡式審判程序意旨，並聽取公訴人及被告之意見後，本院合
議庭裁定由受命法官獨任依簡式審判程序審理，判決如下：
    主  文
溫中生施用第一級毒品，累犯，處有期徒刑壹年。
    事  實
一、溫中生曾於87年間因施用毒品案件，經臺灣高等法院高雄分
    院以87年度上易字第2414號裁定送觀察、勒戒後，因認有繼
    續施用毒品之傾向，再經該院裁定強制戒治，嗣經裁定停止
    戒治後，復遭撤銷停止戒治，繼續執行強制戒治，而於89年
    12月26日執行完畢釋放，經該院以87年度上易字第2414號判
    決免刑確定。又於上開強制戒治執行完畢釋放後5 年內之93
    年間因施用第一、二級毒品，經本院以93年度訴字第667 號
    判決分別判處有期徒刑1 年3 月、5 月，應執行有期徒刑1
    年6 月確定，後經分別減刑為7 月15日、2 月15日；另因竊
    盜案件，經本院以93年度簡字第1293號判決判處有期徒刑4
    月確定，後經減刑為2 月；另因過失致死等案件經本院以93
    年度交訴字第8 號判決判處有期徒刑1 年、4 月，應執行有
    期徒刑1 年2 月確定，後經分別減刑為6 月、2 月，與上開
    毒品及竊盜案件合併應執行有期徒刑1 年5 月，嗣於96年2
    月15日因縮短刑期假釋出監，假釋期間付保護管束；又於96
    年間分別因施用毒品案件，經本院以96年度訴字第507 號判
    決判處有期徒刑1 年4 月，減為有期徒刑8 月確定，及96年
    度訴字第508 號判決分別判處有期徒刑1 年4 月，減為有期
    徒刑8 月、有期徒刑6 月，減為有期徒刑3 月，應執行有期
    徒刑10月確定，上述3 罪合併應執行有期徒刑1 年4 月，嗣
    於98年1 月13日縮短刑期假釋出監，於98年2 月21日縮刑期
    滿，未經撤銷假釋，所餘刑期以已執行完畢論。
二、詎溫中生仍未戒除毒癮，復基於施用第一級毒品海洛因之犯
    意，於99年6 月15日上午9 時許，在其位於屏東縣枋山鄉○
    ○村里○路64號住處，以將海洛因摻入香菸內吸食之方式，
    施用第一級毒品海洛因1 次。嗣於同日下午5 時20 分 許，
    在屏東縣車城鄉○○村○○路51號「車城鄉公所」旁，為警
    盤檢查獲，經其同意採尿送驗，結果呈嗎啡即海洛因經人體
    水解代謝產物陽性反應而查悉上情。
三、案經屏東縣政府警察局恆春分局報告臺灣屏東地方法院檢察
    署檢察官偵查起訴。
    理  由
一、本案被告溫中生所犯違反毒品危害防制條例罪，並非法定刑
    為死刑、無期徒刑或最輕本刑3 年以上有期徒刑之罪，亦非
    高等法院管轄第一審之案件，而被告於本院準備程序中就被
    訴事實為有罪之陳述，本院合議庭乃裁定由受命法官獨任進
    行簡式審判程序。又簡式審判程序之證據調查，不受刑事訴
    訟法第159 條第1 項、第161 條之2 、第161 條之3 、第16
    3 條之1 及第164 條至第170 條規定之限制，刑事訴訟法第
    273 條之2 亦定有明文，故本件審理依該規定，亦排除嚴格
    證據調查，併予敘明。
二、上開犯罪事實，業據被告溫中生於本院審理中供承不諱（見
    本院卷第58、59頁），而被告於99年6 月15日為警查獲後所
    排放之尿液經採樣送驗，以酵素免疫分析法檢驗及氣相層析
    質譜儀法確認檢驗結果，於嗎啡呈陽性反應，有屏東縣政府
    警察局恆春分局毒品案件尿液檢體送驗代號與真實姓名對照
    表及台灣檢驗科技股份有限公司99年7 月2 日所出具報告編
    號KＺ000000000000號之濫用藥物檢驗報告各1 份附卷足稽，
    堪認被告前揭自白與客觀事實相符，堪予採認。
三、按92年7 月9 日新修正之毒品危害防制條例刪除2 犯及3 犯
    之規定，一改修法前繁雜之處遇程式，僅將施用毒品者簡化
    區分為初犯、再犯，並認施用毒品者係屬病患性犯人，以觀
    察、勒戒戒除其身癮，並以強制戒治去除其心癮。經觀察、
    勒戒或強制戒治執行完畢釋放後，若係5 年後再犯該條例第
    10條施用毒品罪者，與同條例第20條第1 項、第2 項關於「
    初犯」之處理方式相同，檢察官應先聲請法院裁定令被告入
    勒戒處所觀察、勒戒，並視有無繼續施用毒品傾向，決定應
    予釋放、為不起訴之處分，或應聲請法院裁定令入勒戒處所
    強制戒治；若係5 年內「再犯」同條例第10條施用毒品罪者
    ，依同條例第23條第2 項規定，檢察官則應依法追訴。觀諸
    該條例第20條第3 項之修正理由：「觀察、勒戒或強制戒治
    五年後再犯者，顯見前所實施之觀察、勒戒或強制戒治已足
    以遮斷其施用毒品之癮，為期自新及協助其戒除毒癮，對此
    5 年後再犯者，爰明定仍適用初犯之規定，先經觀察、勒戒
    、強制戒治之程式。」及同條例第23條第2 項之修正理由：
    「為配合簡化施用毒品犯之刑事處遇程式，並鑑於經觀察、
    勒戒或強制戒治執行完畢釋放後5 年內再犯者，其再犯率甚
    高，原據以實施之觀察、勒戒及強制戒治既已無法收其實效
    ，自應施以刑事處遇。」，顯然如施用毒品者係前經觀察、
    勒戒或強制戒治等治療程式執行完畢5 年後，始再施用毒品
    之「初犯」，因前所執行之觀察、勒戒或強制戒治已足收戒
    除毒癮之效，自應重新執行觀察、勒戒或強制戒治等治療程
    序，並於治療程式執行完畢後，由檢察官為不起訴處分，毋
    庸對之追訴處罰；反之，在「再犯」之情形，因其先前所為
    治療程式顯未能收戒斷毒癮之效，且考量施用毒品者之再犯
    率偏高，乃簡化其刑事處遇程式，而逕予追訴處罰，不再施
    以治療程式。參酌上開立法理由，修正毒品危害防制條例就
    施用毒品者，祇於「初犯」及「5 年後再犯」二種情形，有
    其追訴條件之限制，即須於初犯經觀察、勒戒或強制戒治釋
    放後，5 年內均無施用毒品之行為，始能認其前所實施之觀
    察、勒戒或強制戒治已足遮斷毒癮，而得於5 年後再犯時，
    再予適用初犯之規定，重行觀察、勒戒等程式。倘5 年內已
    經再犯，被依法追訴處罰，縱其第3 次（或第3 次以上）施
    用毒品之時間在初犯釋放5 年以後，即與「5 年後再犯」之
    情形有別，且因已於「5 年內再犯」，顯見其再犯率甚高，
    原實施觀察、勒戒或強制戒治，已無法收其實效，而無5 年
    戒斷期之存在，自無再經觀察、勒戒及強制戒治之必要，應
    由檢察官逕行起訴，始符新法修正之本旨。查本件被告溫中
    生於87年間因施用毒品案件，經臺灣高等法院高雄分院以87
    年度上易字第2414號裁定送觀察、勒戒後，因認有繼續施用
    毒品之傾向，再經該院裁定強制戒治，嗣經裁定停止戒治後
    ，復遭撤銷停止戒治，繼續執行強制戒治，而於89年12月26
    日執行完畢釋放，經該院以87年度上易字第2414號判決免刑
    確定。又於上開強制戒治執行完畢釋放後5 年內之93年間因
    施用第一、二級毒品，經本院以93年度訴字第667 號判決分
    別判處有期徒刑1 年3 月、5 月，應執行有期徒刑1 年6 月
    確定，後經分別減刑為7 月15日、2 月15日；另因竊盜案件
    ，經本院以93年度簡字第1293號判決判處有期徒刑4 月確定
    ，後經減刑為2 月；另因過失致死等案件經本院以93年度交
    訴字第8 號判決判處有期徒刑1 年、4 月，應執行有期徒刑
    1 年2 月確定，後經分別減刑為6 月、2 月，與上開毒品及
    竊盜案件合併應執行有期徒刑1 年5 月，嗣於96年2 月15日
    因縮短刑期假釋出監，假釋期間付保護管束；又於96年間分
    別因施用毒品案件，經本院以96年度訴字第507 號判決判處
    有期徒刑1 年4 月，減為有期徒刑8 月確定，及96年度訴字
    第508 號判決分別判處有期徒刑1 年4 月，減為有期徒刑8
    月、有期徒刑6 月，減為有期徒刑3 月，應執行有期徒刑10
    月確定，上述3 罪合併應執行有期徒刑1 年4 月，嗣於98年
    1 月13日縮短刑期假釋出監，於98年2 月21日縮刑期滿，未
    經撤銷假釋，所餘刑期以已執行完畢論。此有臺灣高等法院
    被告前案紀錄表附卷可考，被告於上開觀察、勒戒及強制戒
    治執行完畢後，既曾於5 年內再犯毒品危害防制條例第10條
    之罪，並業經判刑確定，本次被告復行觸犯毒品危害防制條
    例第10條之罪，自非屬毒品危害防制條例第20條第3 項所定
    「5 年後再犯」之情形，而應依法追訴處罰。綜此，本件事
    證已臻明確，被告施用毒品海洛因之犯行，洵堪認定，應依
    法論科。
四、按海洛因屬毒品危害防制條例第2 條第2 項第1 款規定之第
    一級毒品，不得持有及施用，核被告溫中生所為，係犯同條
    例第10條第1 項之施用第一級毒品罪。被告上開施用海洛因
    前後之持有第一級毒品之低度行為，為其施用之高度行為所
    吸收，不另論罪。另被告有如前揭犯罪事實欄所述之經有期
    徒刑宣告及執行完畢之情形，有前開臺灣高等法院被告前案
    紀錄表附卷可稽，其於有期徒刑執行完畢後5 年以內，故意
    再犯本件有期徒刑以上之罪，構成累犯，應依刑法第47條第
    1 項規定加重其刑。爰審酌被告前已因施用毒品犯行經觀察
    、勒戒、強制戒治及徒刑之執行，竟仍故態復萌，復行施用
    毒品不輟，無視於毒品對於自身健康之戕害及國家對於杜絕
    毒品犯罪之禁令，足認非予以適當刑罰不足以禁絕；惟衡酌
    施用毒品係屬自戕行為，被告犯罪手段尚屬平和，亦未因此
    而危害他人，所生損害尚非鉅大，而被告犯後於本院審理時
    坦承犯行，尚見悔意之犯罪後態度，暨施用毒品者均有相當
    程度之成癮性及心理依賴，其犯罪心態與一般刑事犯罪之本
    質並不相同，應側重適當之醫學治療及心理矯治為宜，及其
    智識程度、家庭經濟狀況貧寒暨其犯罪動機、目的、手段等
    一切情狀，量處如主文所示之刑，以資懲儆。未扣案而供被
    告本件施用海洛因犯罪使用之香菸，除據被告溫中生供稱於
    查獲前已經丟棄而滅失，依現有卷證復不能證明其尚存在，
    爰不另為沒收之諭知，附此敘明。
據上論斷，應依刑事訴訟法第273 條之1 第1 項、第299 條第1
項前段，毒品危害防制條例第10條第1 項，刑法第11條前段、第
47條第1 項，判決如主文。
本案經檢察官許英輝到庭執行職務。
中    華    民    國    99    年    11    月    25    日
                  刑事第三庭    法  官  陳茂亭
以上正本證明與原本無異。
如不服本判決應於收受判決後10日內向本院提出上訴書狀，並應
敘述具體理由；其未敘述上訴理由者，應於上訴期間屆滿後20日
內向本院補提理由書（均須按他造當事人之人數附繕本）「切勿
逕送上級法院」。
中    華    民    國    99    年    11    月    25    日
                                書記官  黃佳惠
附錄本案論罪科刑法條：
毒品危害防制條例第10條第1項
施用第一級毒品者，處 6 月以上 5 年以下有期徒刑。

司法院資訊處製作；財團法人民間司法改革基金會備份。
